【裁判字號】    90,簡抗,72
【裁判日期】    901123
【裁判案由】    停止執行
【裁判全文】
臺灣臺北地方法院民事裁定  九十年簡抗字第七二號
    抗  告  人  工業株式會式即SUNTEC-KOGYO CO., LTD.
    法定代理人  赤始
    相  對  人  悠仕股份有限公司
    法定代理人  李守文
右抗告人因與相對人間請求停止執行事件，抗告人對於民國九十年九月二十八日本院
臺北簡易庭所為之九十年度北簡聲字第四一六號裁定提起抗告，本院裁定如左：
    主      文
抗告駁回。
抗告程序費用由抗告人負擔。
    理      由
一、抗告人抗告意旨略以：原裁定無非以「准許本票強制執行之裁定、准許拍賣抵押
    物之裁定、性質上屬非訟事件，初無確定實體上法律關係之效力，故非訟事件法
    第一百零一條第二項、強制執行法第十八條第二項，為兼顧債務人之權益，乃分
    別情形設其停止執行之規定。本票經法院裁定准許強制執行後，債務人如基於本
    票偽造、變造以外之原因，而提起確認本票債權不存在訴訟者，亦應准許其提供
    擔保停止執行，以避免債務人發生不能回復之損害」等為由，而「類推適用」非
    訟事件法第一百零一條第二項後段，准予相對人提供擔保後停止強制執行。惟查
    ：原裁定前開認定，顯有違誤理由如下：（一）法律上有意不規定者，不得適用
    「類推適用」之原則，此有司法院民事廳八十三年六月十六日（八三）院台廳民
    一字第一一００五號函可稽。本件「發票人主張本票經盜蓋而提起確認之訴後，
    可否執此而聲請停止本票裁定之強制執行」乙事，現行法未規定，係立法者「有
    意不規定」或「疏忽等而未規定」。按本票裁定之強制執行，得聲請停止執行者
    ，係明文規定於非訟事件法第一百零一條，得提起聲請停止執行事由，僅限於係
    以「提起本票偽造變造之確認之訴」，而未及於「本票係蓋之事由」，限制提
    起聲請停止執行之確認之訴事由為「本票偽造變造」，係衡量發票人權利之維護
    。如發票人既不否認本票真正，只不過主張其他票據抗辯時，則相反地為維護執
    票人之利益，並確保票據之流通性，即無允許發票人執此事由而聲請停止執行。
    故立法者係有意不規定並非疏忽。前開司法院函亦針對「債務人以本票債權業已
    清償」及「本票係偽造變造以外之事由」為理由提起確認之訴後，得否聲請停止
    執行之問題，表示意見亦認為不得以其他理由為停止強制執行之裁定，係「法律
    有意不規定」而「不應准許」云云。
二、按發票人主張本票係偽造、變造者，應於接到前條裁定後二十日之不變期間內，
    對執票人向為裁定法院提起確認之訴。發票人證明已依前項規定提起訴訟時，執
    行法院應停止強制執行。但得依執票人聲請，許其提供相當擔保，繼續強制執行
    ，亦得依發票人聲請，許其提供相當擔保，停止強制執行。第一百零一條定有明
    文。所謂「偽造本票」係指無制作權人冒用他人名義而制作內容不實之本票而言
    。查本件相對人以抗告人執有之本票係因訴外人林愷倫盜用相對人印章所為為由
    ，向本院提起確認本票債權不存在之訴，惟抗告人已據以准予本票強制執行之裁
    定向本院聲請強制執行，倘不停止執行，相對人必將受難於補償之損害，而聲請
    願供擔保請求裁定停止本院九十年度執字第一三六二０號執行事件之強制執行程
    序，相對人主張係基於本票係偽造之法律關係而為請求，並非「主張本票係偽造
    、變造以外之事由」，原裁定以「類推適用」非訟事件法第一百零一條第二項容
    有誤會，惟抗告人以司法院民事廳八十三年六月十六日（八三）院台廳民一字第
    一一００五號函見解作為抗告之理由，亦無理由，應予駁回。
三、依民事訴訟法第四百三十六條之一第三項、第四百九十二條第一項、第九十五條
    、第七十八條，裁定如主文。
中      華      民      國    九十      年     十一     月    二十三    日
                                        民事第五庭審判長法  官
                                                        法  官
                                                        法  官  薛中興
右正本證明與原本無異
不得抗告
中      華      民      國    九十      年     十一     月    二十三    日
~B書記官  王宜玲


司法院資訊處製作；財團法人民間司法改革基金會備份。
